【裁判字號】    97,訴,2761
【裁判日期】    971211
【裁判案由】    毒品危害防制條例
【裁判全文】
臺灣板橋地方法院刑事判決              97年度訴字第2761號
公  訴  人  臺灣板橋地方法院檢察署檢察官
被      告  甲○○
                      樓
                    （現於臺灣新店戒治所強制戒治中）
選任辯護人  舒建中律師
被      告  丙○○
                    （現於臺灣新店戒治所強制戒治中）
指定辯護人  侯傑中律師（財團法人法律扶助基金會律師）
上列被告等因違反毒品危害防制條例案件，經檢察官提起公訴（
97年度偵字第4417、6372、6374號），本院判決如下：
    主  文
甲○○犯如附表所示之罪，各處如附表所示之宣告刑，應執行有
期徒刑壹拾肆年。扣案之第二級毒品甲基安非他命肆拾伍包（驗
後總毛重為柒拾柒點伍伍公克）沒收銷燬之；販賣毒品所得新臺
幣陸拾陸萬壹仟伍佰元沒收之，如全部或一部不能沒收時，以其
財產抵償之。
丙○○持有第一級毒品，處有期徒刑柒月，扣案第一級毒品海洛
因貳包（合計淨重拾壹點柒貳公克）沒收銷燬之。又販賣第二級
毒品，處有期徒刑捌年。扣案之第二級毒品甲基安非他命肆拾伍
包（驗後總毛重為柒拾柒點伍伍公克）沒收銷燬之；扣案之電子
磅秤貳台、計算機壹台均沒收。應執行有期徒刑捌年陸月。扣案
第一級毒品海洛因貳包（合計淨重拾壹點柒貳公克）、第二級毒
品甲基安非他命肆拾伍包（驗後總毛重為柒拾柒點伍伍公克）沒
收銷燬之；扣案之電子磅秤貳台、計算機壹台均沒收。
    事  實
一、甲○○前於民國73年間，因違反肅清煙毒條例案件，經法院
    分別判刑並經減刑，應執行有期徒刑2 年8 月16日。又於80
    年間，因違反麻醉藥品管理條例案件，經本院於80年6 月18
    日以80年度訴字第541 號判決，分別判處有期徒刑6 年6 月
    、6 月、5 月，應執行有期徒刑7 年2 月，上訴後，先後經
    台灣高等法院、最高法院判決上訴駁回確定，與上開有期徒
    刑2 年8 月16日接續執行，於84年1 月28日假釋出監，嗣經
    撤銷假釋，應執行殘刑5 年10月13日。又於85年間，因違反
    麻醉藥品管理條例案件，經本院於86年2 月26日以85年度訴
    字第2752號判決，分別判處有期徒刑6 年6 月、9 月，應執
    行有期徒刑7 年確定，與上開殘刑5 年10月13日接續執行，
    於95 年6月16日縮短刑期假釋出監（尚未執行完畢，於本案
    不構成累犯）。詎其不知悔改，明知甲基安非他命係毒品危
    害防制條例所列之第二級毒品，不得販賣，竟基於意圖營利
    之犯意，分別於：
（一）97年1 月17日某時許，在台北縣永和市○○路○ 段133 巷
      64弄7 號4 樓住處，以新台幣（下同）25萬5,000 元之價
      格，出售重約3 兩之甲基安非他命予丙○○。
（二）96年間某時許，在不詳地點，以6萬元之價格，出售重約1
      兩之甲基安非他命予賀泰嘉。
（三）96年10月間某時許，在台北縣永和市○○路○段133巷64弄
      7 號4樓住處，以2,000元之價格，出售重量不詳之甲基安
      非他命予乙○○。
（四）96年11月間某日，在台北縣永和市○○路○段133巷64弄7
      號4樓住處，以2,000元之價格，出售重量不詳之甲基安非
      他命予乙○○。
（五）96年11月間某日，在台北縣永和市○○路○段133巷64弄7
      號4樓住處，以3,500元之價格，出售重量不詳之甲基安非
      他命予乙○○。
（六）96年10月16日12時53分許，在台北縣中和市○○路附近，
      以6萬元之價格，出售重約1兩（約37.5公克）之甲基安非
      他命予楊勝翰。
（七）96年10月22日某時許，在台北縣中和市○○路附近，以5
      萬7千元之價格，出售重約1兩之甲基安非他命予楊勝翰。
（八）96年11月5日某時許，在台北縣中和市○○路附近，以5萬
      7,000元之價格，出售重約1兩之甲基安非他命予楊勝翰。
（九）96年11月21日14時59分許，在台北縣中和市○○路附近，
      以6萬元之價格，出售重約1兩之甲基安非他命予楊勝翰。
（十）96年11月間某日，在台北縣中和市○○路附近，以3,000
      元之價格，出售重約1 公克之甲基安非他命予林惠雯。
（十一）96年12月間某日，在台北縣中和市○○路附近，以
        3,000 元之價格，出售重約1 公克之甲基安非他命予林
        惠雯。
（十二）96年8月30日18時29分許，在台北縣中和市某路附近，
        以4 萬9,000 元之價格，出售重約1 公克之甲基安非他
        命予陳文宗。
（十三）96年11月25日17時32分許，在台北縣中和市新生派出所
        附近，以3 萬3,000 元之價格，出售重約半兩（約19公
        克）之甲基安非他命予許啟霖。
（十四）96年11月27日16時40分許，在台北縣永和市○○路○段
        133 巷64弄7 號4 樓住處，以1 萬7,000 元之價格，出
        售重約4分之1兩（約9公克）之甲基安非他命予許啟霖
        。
二、丙○○前於82年間，因違反肅清煙毒條例案件，經台灣高等
    法院於83年10月18日以83年度上重訴字第37號判決，判處無
    期徒刑確定，於96年1 月10日假釋出監（尚未執行完畢，於
    本案不構成累犯），仍不知悔改：
（一）其明知甲基安非他命係毒品危害防制條例所列之第二級毒
      品，不得販賣，竟基於意圖營利之犯意，於97年1 月17日
      某時許，在台北縣永和市○○路○ 段133 巷64 弄7號4 樓
      住處，以每兩8 萬5,000 元之價格，向甲○○購入重約3
      兩之甲基安非他命，總價共25萬5,000 元，丙○○購入後
      即分裝為45包，俟機出售。
（二）其明知海洛因為毒品危害防制條例所規定之第一級毒品，
      不得持有，詎竟基於持有第一級毒品海洛因之犯意，於不
      詳時間，在新竹市某三角公園，自真實姓名年籍不詳、綽
      號「老鼠」之成年男子，購入毒品海洛因（合計重約11.
      72公克）後即無故持有上開毒品海洛因。
三、嗣經警先後於97年1 月27日下午1 時30分許及同日下午7 時
    30分許，分別在屏東縣屏東市○○○路202 巷口及新竹縣新
    豐鄉埔合村頂埔78之46號拘提甲○○及丙○○到案〔在甲○○身上扣得無本件犯罪事實無關之甲基安非他命1 包（驗餘
    淨重0.2748公克）、吸食器3 支、現金新台幣152 萬7,500
    元、行動電話3 支〕。另在丙○○位於新竹市○○路1050巷
    302 號住處內，扣得第一級毒品海洛因2 包（合計淨重11.
    72公克）、第二級毒品甲基安非他命45包（驗前總毛重為
    77.89 公克，取其中0.34公克鑑定用罄，驗餘毛重合計77.
    55公克）、電子磅秤2 台、計算機1 台（另扣得本件犯罪事
    實無關之毒品K 他命3 包、玻璃球3 支等物）。
四、案經臺北市政府警察局報請臺灣板橋地方法院檢察署檢察官
    偵查起訴。
    理  由
壹、程序部分：
一、證據能力部分：按被告以外之人於審判外之陳述，雖不符前
    4 條之規定，而經當事人於審判程序同意作為證據，法院審
    酌該言詞陳述或書面陳述作成時之情況，認為適當者，亦得
    為證據。當事人或辯護人於法院調查證據時，知有第159 條
    第1 項不得為證據之情形，而未於言詞辯論終結前聲明異議
    者，視為有前項之同意。刑事訴訟法第159條之5定有明文。
    本案言詞辯論終結前，被告甲○○、丙○○及其辯護人均同
    意被告以外之人於審判外之言詞陳述或書面陳述，有證據能
    力，揆諸上開規定，應認被告2 人已同意上開各該證據方法
    得作為證據，而本院審酌上開各該證據均非非法取得之證據
    ，並無證據力明顯過低之情形，復經本院於審判期日就上開
    證據依法進行調查、辯論，依法自有證據能力，合先敘明。
二、本件檢察官原起訴被告丙○○就扣案之毒品甲基安非他命部
    分，涉犯毒品危害防制條例第5 條第2 項之意圖販賣持有第
    二級毒品罪，嗣經公訴人於本院審理時就此部分犯罪事實變
    更為：「丙○○基於意圖營利之犯意，於97年1 月17日某時
    許，在台北縣永和市○○路○ 段133 巷64弄7 號4 樓住處，
    以25萬5,000 元之價格，購入甲基安非他命，嗣分裝為45包
    。」等語，並就所犯法條更正為：「毒品危害防制條例第4
    條第2 項之販賣第二級毒品罪」。本院於審理時就上開更正
    事項告知被告，當事人就此並進行證據調查及言論辯論，本
    院自得在此範圍內為審理、判決，併予敘明。
貳、得心證之理由：
一、被告甲○○販賣毒品部分：被告甲○○對於上揭犯罪事實欄
    一（一）至（十四）有關販賣第二級毒品甲基安非他命之事
    實坦承不諱，核與證人丙○○、乙○○、楊勝翰、林惠雯、
    陳文宗、許啟霖於檢察官偵訊時所述情節大致相符〔偵查卷
    第277 、278 、294 、316 、327 、330 頁〕，且有卷附通
    訊監察書、監聽譯文等資料在卷可憑。又扣案之白色晶體45
    包，驗前總毛重77.89 公克（包裝塑膠袋總重約12.60 公克
    ），就其中編號一之毒品，淨重3.76公克，取0.34公克鑑定
    用罄，餘3.42公克，檢出甲基安非他命成份，純度約95% ，
    推估編號1 至45均含甲基安非他命之前總純質淨重約62.02
    公克，此有內政部警政署刑事警察局97年2 月21日刑鑑字第
    0970019428號鑑定書1 份在卷可憑〔見偵查卷第398 頁〕。
    足認被告自白核與事實相符，堪以採信，此部分事證明確，
    被告甲○○販賣第二級毒品甲基安非他命犯行，堪以認定。
二、被告丙○○持有第一級毒品海洛因部分：
（一）被告丙○○固坦承於上揭時地為警扣得第一級毒品海洛因
      2 包之事實，惟矢口否認有何持有第一級毒品之犯行，辯
      稱：我本身有吸食海洛因之前科，吸食海洛因是為了幫助
      睡眠，不過施用海洛因的成份很少；為警查扣的海洛因是
      我的沒錯，但我有施用海洛因之習慣，我為了施用毒品海
      洛因才持有之，而且我現在戒治所強制戒治中，持有毒品
      海洛因應為施用毒品海洛因所吸收云云。
（二）被告丙○○於本院審理時已供認扣案之第一級毒品海洛因
      2 包為其所有，而扣案之粉末確含有海洛因成份，分別淨
      重0.86公克、10.86 公克（合計11.72 公克），此有法務
      部調查局97年2 月20日調科壹字第09723010800 號濫用藥
      物實驗室鑑定書1紙附卷可憑〔見偵查卷第392頁〕，是被
      告丙○○持有第一級毒品海洛因之事實，堪以認定。被告
      雖以前詞置辯，惟按依95年7月1日施行之刪除原刑法第56
      條修正理由之說明，修法後係將本應各自獨立評價之數罪
      ，回歸本來就應賦予複數法律效果之原貌。因此，就刑法
      修正施行後多次施用毒品之犯行，採一罪一罰，始符合立
      法本旨。而集合犯係指立法者所制定之犯罪構成要件中，
      本即預定有數個同種類行為而反覆實行之犯罪而言。故是
      否集合犯之判斷，客觀上，自應斟酌法律規範之本來意涵
      、實現該犯罪目的之必要手段、社會生活經驗中該犯罪必
      然反覆實行之常態及社會通念等；主觀上，則視其反覆實
      施之行為是否出於行為人之一個犯意，並秉持刑罰公平原
      則，加以判斷之。稽以行為人施用毒品之原因，不一而足
      ，其多次施用毒品之行為，未必皆出於行為人之一個犯意
      決定；且觀諸毒品危害防制條例第10條第1項、第2項施用
      毒品罪之構成要件文義衡之，實無從認定立法者本即預定
      該犯罪之本質，必有數個同種類行為而反覆實行之集合犯
      行，故上開施用毒品罪，應非集合犯之罪。又行為人各次
      施用毒品之行為，均係為滿足各該次之毒癮，於滿足毒癮
      後，該次行為即已完成；是各次均為各自獨立之行為，各
      具獨立性，其前後次施用毒品行為間，自無密切不可分之
      關係，各自獨立構成同一施用毒品罪責，顯然不合接續犯
      之構成要件（最高法院96年8月21日96年度第9次刑事庭會
      議決議意旨參照）。是被告於97年1 月27日為警查獲後所
      採集之尿液，經檢驗後呈陰性反應，表示採尿前26小時內
      並無施用毒品海洛因之犯行，惟其持有毒品海洛因2 包，
      已如前述，自應成立持有第一級毒品海洛因罪。至於被告
      在上開時間以外有否施用毒品海洛因之犯行，揆諸前述說
      明，彼此間並無實質上一罪關係，本次持有毒品海洛因犯
      行，自不為其他施用毒品海洛因犯行所吸收，被告上開所
      辯，容有誤會，不足採信。
三、被告丙○○販賣第二級毒品部分：
（一）被告丙○○矢口否認有何販賣第二級毒品之犯行，辯稱：
      97年1 月間，毒品安非他命的價錢是1 公克5,000 元至
      6,000 元，當時我在新竹買不到較便宜的毒品，所以打電
      話詢問甲○○，甲○○說其朋友缺錢，1 公克可賣3,000
      元，不過須1次購買3 兩即大約100公克，因為我沒有那麼
      多錢，就去找程俊傑合買。我們2 人於97年1 月17日晚上
      一起到臺北找甲○○，我們抵達甲○○位於台北縣永和市
      ○○路之住處樓下，甲○○才打電話叫其綽號「一元」的
      朋友前來，「一元」年約30多歲，身高180 幾公分，沒有
      戴眼鏡、短髮，我不知其真實姓名。甲○○拿出3 萬元、
      程俊傑拿出24萬元、我拿1 萬5,000 元，合買不到100 公
      克的毒品安非他命，我將全部款項29萬5,000 元交給「一
      元」；程俊傑也有到現場，他的錢是在下車時交給我，因
      為程俊傑與甲○○不認識，我不知道甲○○是否要讓他上
      去。毒品總共分成7 包，當時沒有秤重，因為數量看起來
      差不多，我用自己攜帶之電子秤秤重10公克給甲○○，另
      程俊傑說他於18日要開庭，不方便攜帶毒品，先將毒品寄
      放在我這邊，我分到的毒品只有6 克，其餘都是程俊傑的
      ；我就將6 包多毒品帶至我女友位於新竹縣新豐鄉之住處
      ，當時我住在那裡，我有糖尿病，發作時會昏睡，我為了
      工作，每天攜帶拿1 小包吸食提神，擔心為警查獲，就將
      毒品分成1 克1 包，有的是1 包2 、3 克，1 天大約施用
      1 克。所以為警查扣之毒品安非他命，大部分是友人程俊
      傑的，其餘小部分是自己吸食之用，我並無販賣毒品之意
      圖云云。
（二）惟查，被告丙○○於警詢時供承不諱，其稱：扣案物品都
      是我本人所有，企圖販賣使用；（問：何謂企圖販賣？）
      準備拿來販賣；毒品安非他命是向綽號「老鷹」甲○○購
      買的，每兩8 萬5000元；都是甲○○以其所持有00000000
      00、0000000000、0000000000、0000000000、0000000000
      等行動電話與我連絡，問我要不要安非他命，再由我北上
      至其住處購買而完成交易，我與甲○○是在泰源技訓所認
      識的，他主動告訴我的；97年1 月17或18日在他住所向其
      購買3 兩重（約105 公克），代價為25萬5,000 元，今日
      主動拿出給警方之毒品安非他命就是向甲○○購買的，因
      為價錢太高，還沒有賣出就被警察逮捕，不足的部分都是
      自己施用；都是賣給酒店、夜店的客人，才會分裝成小包
      ，現在的價錢約1 公克3,500 元，以前是1,000 至2,000
      元不等，以前每公克約有300 元的利潤，現在則有500 至
      1,000 元的利潤等語〔見偵查卷第146 至148 頁〕。嗣於
      檢察官訊問時亦供認明確，其供稱：我於97年1 月17日或
      18日，以25萬5,000 元價格向甲○○購買3 兩之毒品安非
      他命，我買了以後想要賣，但還沒有賣出去就被查獲；（
      問：你買了105 公克，為何只扣到65公克？）因為擺了半
      個月，其中部分我拿來吸食，其餘我分裝成45包，打算拿
      來要賣；（問：上次你說有向甲○○購買安非他命？）是
      ，共買安非他命共約80公克，因為我的錢不夠，他給我90
      公克，因為有滲水，烘乾後只有80公克等語〔見偵查卷第
      273 至274 、348 頁〕。復於檢察官聲請本院羈押之庭訊
      時供稱：（問：警詢所言是否實在？）實在；（對檢察官
      聲請羈押之犯罪事實有何意見？）我是拜託甲○○請他幫
      我買安非他命，之前我從來沒有拜託他過等語〔見本院97
      年度聲羈字第72號卷宗第6 、7 頁〕。而被告丙○○於本
      院審理時翻異前詞，其前後供述不一，即有瑕疵可指。被
      告丙○○雖於本院審理時辯稱：警詢時我的身體不舒服，
      第一次偵訊時我就拒絕夜間訊問，第二次偵訊是在凌晨4
      時製作的，警察說一些對甲○○不利的話，使我對甲○○
      產生怨恨，為了應付警察才如此說。又97年1 月28日檢察
      官偵訊時，當時我已經神智不清，昏昏沉沉的，我為要獲
      得交保，才如此說，故警詢及檢察官偵訊筆錄內容與事實
      不符，亦無任意性云云。惟本院勘驗被告丙○○之警詢錄
      影帶，足認警員係採一問一答方式進行偵訊，被告回答後
      ，警員再以電腦打字製作筆錄，其偵訊方式並無不法情事
      。又被告丙○○於接受警員詢問時，其精神狀態正常，對
      於警詢提問均能清楚應答，並無疲憊不堪之情狀，而其答
      話內容核與筆錄記載相符，此業經本院於審理時勘驗屬實
      ，且有勘驗筆錄1 份在卷可憑。又被告丙○○於97年1 月
      28日接受檢察官訊問，其錄影光碟雖故障無法播放，惟被
      告丙○○對於上開偵訊內容並不否認為其所述，僅辯稱為
      獲交保才如此陳述云云。然被告丙○○前曾因違反肅清煙
      毒條例案件，經法院判處無期徒刑確定（現假釋中），其
      歷經多次偵審程序及相關案件之判刑，衡情應熟知檢察官
      聲請法院羈押，法官為羈押處分與否並非以被告是否自白
      為唯一判斷標準，被告為求交保而坦認最重可判處無期徒
      刑之重罪犯行，難以想像。被告所辯其警詢、偵訊筆錄並
      無真實性，亦無任意性，非但與本院勘驗筆錄錄音帶之結
      果不合，且有違常情，自難採認。被告丙○○供述內容前
      後不一，其所辯何以更異之理由難獲採認，兩相比較，被
      告丙○○於警詢、偵查中供述大致相同，亦與其他證據相
      符（詳如後述），再衡諸被告於警詢及檢察官偵訊均出於
      自由意志而為陳述，且為距離案發時間較近，其可信度較
      高，應可採認。
（三）證人即同案被告甲○○於警詢時證稱：丙○○是主動來找
      我的，因我們曾同監服刑過，知道我有施用安毒的習慣，
      他說其缺錢難過，要我幫助他提供安毒給他轉賣，起初我
      不願意，但他以借錢為由來談，我才提供安毒給他變現，
      前後提供2 次給丙○○，每次約1 兩重，其他的就想不起
      來了等語〔見偵查卷第6 頁〕。嗣於檢察官訊問時供稱：
      我於今年1 月初有賣安非他命給丙○○，我買5 兩回來，
      賣給他4 兩，一兩向他收8 萬5,000 元，我不知道丙○○
      有無販賣毒品；（問：為何潘在供稱向你購買3 次安非他
      命？）丙○○於去年6 、7 月間沒有向我買過，他所說97
      年1 月中旬部分實在等語〔見偵查卷第271 頁〕。復於檢
      察官聲請本院羈押之庭訊時供稱：丙○○於1 月間的時候
      過來找我，之前我們是同事，他找我已經是第3 次了，他
      說他拿毒品比較貴，1 兩要9 萬多元，後來我買4 兩，我
      拿其中3 兩給丙○○，丙○○就拿25萬5 千元給我等語〔
      見本院97年度聲羈字第72號卷宗第6 頁〕。證人甲○○就
      販賣毒品予被告丙○○之次數、數量，前後供述雖有出入
      ，亦與被告丙○○供稱販賣次數有所差異（被告甲○○先
      前供稱買5 兩，賣4 兩，嗣供稱買4 兩，賣3 兩；被告丙○○供稱買4 兩，賣3 兩），惟就被告甲○○向他人購買
      數兩之毒品甲基安非他命後，自己留用1 包，其餘部分以
      每兩8 萬5,000 元之價格賣給被告丙○○之情，被告2 人
      供述則相合致。衡情被告2 人經警方、檢察官隔離後分別
      訊問，就交易毒品之主要內容供述相同，其等供述之可信
      度甚高。至於被告2 人對於毒品交易數量之供述雖有出入
      ，衡諸其等供稱重量單位「兩」，並非精確之計量單位，
      在概略估算之情況下，致記憶有誤，在所難免，尚難遽以
      推翻被告甲○○於偵查中供述之可信度。又證人甲○○雖
      於本院審理時附和被告丙○○之供述，證稱：丙○○問我
      有沒有毒品，我請綽號「一元」之男子到我家，也請丙○○到我家，丙○○直接跟「一元」講購買毒品之事，丙○○有帶一個人過來，丙○○買了3 兩，是否由那個人出錢
      我不清楚等語。惟被告2 人於警詢、偵查中均供認甲○○
      販賣毒品予丙○○，均未提及「一元」、「程俊傑」等男
      子，從而是否確有「一元」或「程俊傑」此人已令人存疑
      。且倘依證人甲○○證述內容觀之，本案扣得之毒品甲基
      安非他命係由綽號「一元」之男子販售予被告2 人及「程
      俊傑」，衡情販賣毒品之罪責甚重，證人甲○○難謂不知
      ，豈會率而坦認販賣毒品予被告丙○○？是證人甲○○於
      本院審理時之證述，非但與先前供述內容不合，且有違常
      理，難以採信。因此，縱令有「一元」此人，堪認被告甲○○向「一元」購買毒品甲基安非他命再轉售予被告丙○○，無法認定被告甲○○於本院供述之內容實在，遽以作
      為有利於被告丙○○之認定。
（四）此外，復有扣案之白色晶體45包，驗前總毛重77.89公克
      （包裝塑膠袋總重約12.60 公克），就其中編號一之毒品
      ，淨重3.76公克，取0.34公克鑑定用罄，餘3.42公克，檢
      出甲基安非他命成份，純度約95% ，推估編號1 至45號均
      含甲基安非他命之前總純質淨重約62.02公克，此有內政
      部警政署刑事警察局97年2 月21日刑鑑字第0970019428號
      鑑定書1 份在卷可憑〔見偵查卷第398 頁〕。綜上所述，
      被告丙○○向被告甲○○購入上開第二級毒品甲基安非他
      命之時，除部分供自己施用外，其餘欲販賣予他人，是被
      告丙○○以營利為目的將毒品販入，其販賣第二級毒品之
      犯行明確，堪以認定，應予依法論科。
參、論罪科刑：
一、被告甲○○部分：
（一）按刑法於民國94年2 月2 日修正公布，刪除第56條連續犯
      之規定，自95年7 月1 日施行。而基於概括犯意連續多次
      販賣毒品之行為，於刑法修正刪除連續犯規定之前，均依
      連續犯論以一罪。此次刑法第56條修正理由之說明謂：「
      對繼續犯同一罪名之罪者，均適用連續犯之規定論處，不
      無鼓勵犯罪之嫌，亦使國家刑罰權之行使發生不合理之現
      象」「基於連續犯原為數罪之本質及刑罰公平原則之考量
      ，爰刪除有關連續犯之規定」等語，即係將本應各自獨立
      評價之數罪，回歸本來就應賦予複數法律效果之原貌。而
      所謂集合犯是指立法者所制定之犯罪構成要件中，本就預
      定有數個同種類之行為將反覆實行之犯罪，而將各自實現
      犯罪構成要件之多數行為，包括論以一罪。是關於集合犯
      之判斷，除應考量行為人主觀上是否出於反覆實行之概括
      犯意外，尚應斟酌客觀上之法律規範本來意涵、實現該犯
      罪目的之必要手段、社會生活經驗中該犯罪必然反覆實行
      之常態與社會之通念等因素。觀諸毒品危害防制條例所定
      之販賣毒品罪之構成要件文義，實無從認定立法者本即預
      定該犯罪之本質，必有數個同種類行為而反覆實行之集合
      犯行，於一般生活中，亦難認持續販賣毒品仍屬常態，社
      會通念尤難容許一再違犯，故販賣毒品罪，難認係集合犯
      。因此，就刑法修正施行後多次販賣毒品之犯行，採一罪
      一罰，始符合立法本旨（最高法院97年度台上字第4391、
      5963號判決可資參照），先予敘明。
（二）核被告甲○○所為，係犯毒品危害防制條例第4 條第2 項
      之販賣第二級毒品罪。被告販賣前後非法持有甲基安非他
      命之低度行為，為販賣之高度行為所吸收，不另論罪。又
      被告所為販賣14次第二級毒品犯行，犯意各別，行為互殊
      ，揆諸上開說明，應分論併罰之。爰審酌販賣行為乃煙毒
      禍害之源，其源不斷，則流毒所及，非僅多數人之生命、
      身體受其侵害，且社會、國家之法益亦不能免，當非個人
      一己之生命、身體法益所可比擬，以及被告販賣之次數為
      14次，數量頗多、毒品數量非微，實不足取；暨其素行情
      形，有臺灣高等法院被告前案紀錄表1 件可憑，智識程度
      為國中畢業，惟念其犯後終能坦承犯行態度良好，已知悔
      悟等其他一切情狀，各量處如主文所示之刑，並定其應執
      行之刑，以示懲儆。
二、被告丙○○部分：
（一）按販賣毒品罪，並不以販入之後復行賣出為構成要件，只
      須以營利為目的將毒品購入或將之賣出，有一於此，其犯
      罪即已完成。至意圖販賣而持有毒品罪，則係行為人原無
      販賣營利之意圖，於購入或因其他原因取得毒品後，始另
      行起意販賣營利者而言（最高法院95年度台上字第3574號
      判決參照）。
（二）核被告丙○○就上開犯罪事實欄二、（一）部分，係犯毒
      品危害防制條例第11條第1 項之持有第一級毒品罪。另被
      告就上開犯罪事實二、（二）部分，被告意圖販賣，以25
      萬5,000 元之價格，向被告甲○○購入第二級毒品甲基安
      非他命。而販賣毒品罪，不以販入之後，復行賣出為必要
      ，只須意圖營利而販入或賣出，有一於此，犯罪即應成立
      ，業如前述，是被告意圖營利販入毒品甲基安非他命之行
      為，係違反毒品危害防制條例第4 條第2 項之販賣第二級
      毒品罪。本件檢察官就此部分原認被告丙○○涉犯毒品危
      害防制條例第5 條第2 項之意圖販賣持有第二級毒品罪，
      嗣經公訴人於本院審理時更正為毒品危害防制條例第4 條
      第2 項之販賣第二級毒品罪。又被告所犯持有第一級毒品
      海洛因罪部分，其為警方查獲時所持有之海洛因2 包，淨
      重合計為11.72 公克，已達行政院於93年1 月7 日依上開
      條例第11條第4 項所訂定之轉讓持有毒品加重其刑之數量
      標準第2 條所定5 公克標準，即應依該條例第11條第4 項
      之規定，加重其刑。又被告所犯上開持有第一級毒品及販
      賣第二級毒品罪間，犯意各別，行為互殊，應予分論併罰
      。
（三）爰審酌被告丙○○明知海洛因、甲基安非他命等毒品均對
      於人體有莫大之戕害，竟仍為圖一己私利，漠視毒品之危
      害性，而為持有第一級毒品及販賣第二級毒品犯行，所為
      嚴重危害國民身心健康及社會風氣，進而敗壞社會治安，
      甚屬不該，且犯後就被訴上開犯行，飾詞狡辯，未見悔意
      ，及斟酌其犯罪之動機、目的、手段、販入毒品之數量等
      一切情狀，分別量處如主文所示之刑，併定其應執行之刑
      ，以資懲儆。
三、沒收部分：
（一）扣案之第一級毒品海洛因2 包（合計淨重11.72 公克）、
      及第二級毒品甲基安非他命45包（驗前總毛重77.89 公克
      、取其中一包之0.34公克鑑定用罄，故驗後總毛重為77.
      55公克），屬查獲之第一級及第二級毒品，不問屬於犯人
      與否，均應依毒品危害防制條例第18條第1 項前段規定，
      併予宣告沒收銷燬之。
（二）被告甲○○為警查獲時，雖扣得第二級毒品甲基安非他命
      1 袋（驗餘淨重0.2748公克），惟與本件販賣第二級毒品
      之犯罪事實無關，自不在本件宣告刑下宣告沒收銷燬。另
      扣得新台幣152 萬7,500 元，惟被告於警詢時供稱其中
      150 萬元係準備用來購買安非他命，其餘27,500元是渠與
      妻子南下屏東之生活花費〔見偵查卷第3 、4 頁〕；另於
      檢察官訊問時供稱都是準備南下屏東的生活花費〔見偵查
      卷第271 頁〕，且衡諸被告為警查獲之現金距離販賣時間
      已有一段時間，並無證據足認上開款項係被告販賣毒品所
      得之財物，故被告甲○○販賣第二級毒品安非他命予他人
      所得，共計66萬1,500 元，雖未扣案，然係被告販賣毒品
      所得之財物，應依毒品危害防制條例第19條第1 項規定，
      併予宣告沒收，如全部或一部不能沒收時，以其財產抵償
      之。
（三）另扣案之電子磅秤2 台、計算機1 台，係被告丙○○所有
      供購入第二級毒品甲基安非他命所用之物，依刑法第38條
      第1 項第2 款規定沒收之。
（四）至另扣案之吸食器3 支、現金152 萬7,500 元、行動電話
      3 支、玻璃球3 支等物，或被告供其自身施用毒品所用之
      物，或難認與被告本件販賣毒品犯行有直接關聯，均爰不
      併於本案宣告沒收或銷燬之，附此敘明。
據上論斷，應依刑事訴訟法第299 條第1 項前段，毒品危害防制
條例第4 條第2 項、第11條第1 項、第4 項、第18條第1 項前段
、第19條第1 項、刑法第11條前段、第51條第5 款、第38條第1
項第1 款，判決如主文。
本案經檢察官曾文鐘到庭執行職務。
中    華    民    國    97    年    12    月    11    日
                刑事第二十一庭  審判長法  官  侯 志 融
                                      法  官  陳 正 偉
                                      法  官  廖 欣 儀
上列正本證明與原本無異。
如不服本判決，應於判決送達後10日內敘明上訴理由，向本院提
出上訴狀（應附繕本），上訴於臺灣高等法院。
                                      書記官  廖 美 紅
中    華    民    國    97    年    12    月    11    日
附錄本案論罪科刑法條全文
毒品危害防制條例第4條
製造、運輸、販賣第一級毒品者，處死刑或無期徒刑；處無期徒
刑者，得併科新臺幣1千萬元以下罰金。
製造、運輸、販賣第二級毒品者，處無期徒刑或7年以上有期徒
刑，得併科新臺幣7百萬元以下罰金。
製造、運輸、販賣第三級毒品者，處5年以上有期徒刑，得併科
新臺幣5百萬元以下罰金。製造、運輸、販賣第四級毒品者，處3
年以上10年以下有期徒刑，得併科新臺幣3百萬元以下罰金。
製造、運輸、販賣專供製造或施用毒品之器具者，處1年以上7年
以下有期徒刑，得併科新臺幣1百萬元以下罰金。
前5項之未遂犯罰之。
毒品危害防制條例第11條
持有第一級毒品者，處3年以下有期徒刑、拘役或新臺幣5萬元以
下罰金。
持有第二級毒品者，處2年以下有期徒刑、拘役或新臺幣3萬元以
下罰金。
持有專供製造或施用第一、二級毒品之器具者，處1年以下有期
徒刑、拘役或新臺幣1萬元以下罰金。
持有毒品達一定數量者，加重其刑至二分之一，其標準由行政院
定之。
【附表】
┌──┬────────────────┬─────────────────┐
│編號│犯罪時間、地點及內容            │宣告刑                            │
├──┼────────────────┼─────────────────┤
│1   │97年1月17日某時許，在台北縣永和 │販賣第二級毒品，處有期徒刑柒年貳月│
│    │市○○路○段133巷64弄7號4 樓住處 │, 販賣毒品所得新臺幣貳拾伍萬伍仟元│
│    │，以25萬5,000元之價格，出售重約3│沒收之，如全部或一部不能沒收時，以│
│    │兩之甲基安非他命約予丙○○。    │財產抵償之。                      │
│    │                                │                                  │
├──┼────────────────┼─────────────────┤
│2   │96年間某時許，在不詳地點，以6萬 │販賣第二級毒品，處有期徒刑柒年貳月│
│    │元之價格，出售重約1兩之甲基安非 │，販賣毒品所得新臺幣陸萬元沒收之，│
│    │他命予賀泰嘉。                  │如全部或一部不能沒收時，以財產抵償│
│    │                                │之。                              │
├──┼────────────────┼─────────────────┤
│3   │96年10月間某時許，在台北縣永和市│販賣第二級毒品，處有期徒刑柒年貳月│
│    │保福路2段133巷64弄7號4樓住處，以│，販賣毒品所得新臺幣貳仟元沒收之，│
│    │2,000元之價格，出售重量不詳之甲 │如全部或一部不能沒收時，以財產抵償│
│    │基安非他命予乙○○。            │之。                              │
│    │                                │                                  │
├──┼────────────────┼─────────────────┤
│4   │96年11月間某日，在台北縣永和市保│販賣第二級毒品，處有期徒刑柒年貳月│
│    │福路2段133巷64弄7號4樓住處，    │，販賣毒品所得新臺幣貳仟元沒收之，│
│    │以2,000元之價格，出售重量不詳之 │如全部或一部不能沒收時，以財產抵償│
│    │甲基安非他命予乙○○。          │之。                              │
│    │                                │                                  │
├──┼────────────────┼─────────────────┤
│5   │96年11月間某日，在台北縣永和市  │販賣第二級毒品，處有期徒刑柒年貳月│
│    │保福路2段133巷64弄7號4樓住處，  │，販賣毒品所得新臺幣參仟伍佰元沒收│
│    │以3,500元之價格，出售重量不詳之 │之，如全部或一部不能沒收時，以財產│
│    │甲基安非他命予乙○○。          │抵償之。                          │
│    │                                │                                  │
├──┼────────────────┼─────────────────┤
│6   │96年10月16日12時53分許，在台北縣│販賣第二級毒品，處有期徒刑柒年貳月│
│    │中和市○○路附近，以6萬元之價格 │，販賣毒品所得新臺幣陸萬元沒收之，│
│    │，出售重約1兩（約37.5公克）之甲 │如全部或一部不能沒收時，以財產抵償│
│    │基安非他命予楊勝翰。            │之。                              │
│    │                                │                                  │
├──┼────────────────┼─────────────────┤
│7   │96年10月22日某時許，在台北縣中和│販賣第二級毒品，處有期徒刑柒年貳月│
│    │市○○路附近，以5萬7千元之價格，│；販賣毒品所得新臺幣伍萬柒仟佰元沒│
│    │出售重約1兩之甲基安非他命予楊勝 │收之，如全部或一部不能沒收時，以財│
│    │翰。                            │產抵償之。                        │
│    │                                │                                  │
├──┼────────────────┼─────────────────┤
│8   │96年11月5日某時許，在台北縣中和 │販賣第二級毒品，處有期徒刑柒年貳月│
│    │市○○路附近，以5萬7千元之價格，│，販賣毒品所得新臺幣伍萬柒仟元沒收│
│    │出售重約1兩之甲基安非他命予楊勝 │之，如全部或一部不能沒收時，以財產│
│    │翰                              │抵償之。                          │
│    │                                │                                  │
├──┼────────────────┼─────────────────┤
│9   │96年11月21日14時59分許，在台北縣│販賣第二級毒品，處有期徒刑柒年貳月│
│    │中和市○○路附近，以6萬元之價格 │，販賣毒品所得新臺幣陸萬元沒收之，│
│    │，出售重約1兩之甲基安非他命予楊 │如全部或一部不能沒收時，以財產抵償│
│    │勝翰。                          │之。                              │
│    │                                │                                  │
├──┼────────────────┼─────────────────┤
│10  │96年11月間某日，在台北縣中和市  │販賣第二級毒品，處有期徒刑柒年貳月│
│    │保生路附近，以3千元之價格，出售 │，販賣毒品所得新臺幣參仟元沒收之，│
│    │重約1公克之甲基安非他命予林惠雯 │如全部或一部不能沒收時，以財產抵償│
│    │。                              │之。                              │
│    │                                │                                  │
├──┼────────────────┼─────────────────┤
│11  │96年12月間某日，在台北縣中和市  │販賣第二級毒品，處有期徒刑柒年貳月│
│    │保生路附近，以3千元之價格，出售 │，販賣毒品所得新臺幣參仟元沒收之，│
│    │重約1公克之甲基安非他命予林惠雯 │如全部或一部不能沒收時，以財產抵償│
│    │。                              │之。                              │
│    │                                │                                  │
├──┼────────────────┼─────────────────┤
│12  │96年8月30日18時29分許，在台北縣 │販賣第二級毒品，處有期徒刑柒年貳月│
│    │中和市某路附近，以4萬9千元之價格│，販賣毒品所得新臺幣肆萬玖仟元沒收│
│    │，出售重約1公克之甲基安非他命予 │之，如全部或一部不能沒收時，以財產│
│    │陳文宗。                        │抵償之。                          │
│    │                                │                                  │
├──┼────────────────┼─────────────────┤
│13  │96年11月25日17時32分許，在台北  │販賣第二級毒品，處有期徒刑柒年貳月│
│    │縣中和市新生派出所附近，以3萬3  │，販賣毒品所得新臺幣參萬參仟元沒收│
│    │千元之價格，出售重約半兩（約19  │之，如全部或一部不能沒收時，以財產│
│    │公克）之甲基安非他命予許啟霖。  │抵償之。                          │
│    │                                │                                  │
├──┼────────────────┼─────────────────┤
│14  │96年11月27日16時40分許，在台北  │販賣第二級毒品，處有期徒刑柒年貳月│
│    │縣永和市○○路○段133巷64弄7號4  │，販賣毒品所得新臺幣壹萬柒仟元沒收│
│    │樓住處，以1萬7千元之價格，出售  │之，如全部或一部不能沒收時，以財產│
│    │重約4分之1兩（約9公克）予許啟霖 │抵償之。                          │
│    │。                              │                                  │
└──┴────────────────┴─────────────────┘


司法院資訊處製作；財團法人民間司法改革基金會備份。
